臺灣士林地方法院交通事件裁定　　　　93年度交聲字第1073號
原處分機關　臺北市交通事件裁決所
異議人即
受處分人　　甲○○
上列受處分人因違反道路交通管理處罰條例案件，對於臺北市交
通事件裁決所93年9 月27日所為之處分（原處分案號：北市裁三
字第裁22-ACV130587號、北市裁三字第裁22-ACV130588號、北市
裁三字第裁22-ACV130589號），聲明異議，本院裁定如下：
    主  文
異議駁回。
    理  由
一、按汽車駕駛人，行經有燈光號誌管制之交岔路口闖紅燈者，
    處新臺幣（下同）1 千8 百元以上5 千4 百元以下罰鍰，道
    路交通管理處罰條例第53條定有明文；次按汽車駕駛人，爭
    道行駛有駕車行駛人行道者，處6 百元以上1 千8 百元以下
    罰鍰，同條例第45條第6 款明文規定；又汽車駕駛人，拒絕
    接受酒精濃度測試之檢定者，處6 萬元罰鍰，並當場移置保
    管其車輛及吊銷其駕駛執照，3 年內不得考領駕駛執照，同
    條例第35條第3 項前段、第67條第2 項亦分別定有明文。
二、原處分意旨略以：異議人即受處分人甲○○於93年9 月3 日
    23時57分許，騎乘車號CIJ-035 號重型機車，在臺北市○○
    路與福國路口，經警舉發「紅燈右轉」之違規，並於58分許
    經警於福華路與福國路口攔停舉發「一、騎車行駛人行道。
    二、駕駛人拒絕接受酒測。」之違規，故依道路交通管理處
    罰條例第53條、第45條第6 款、第35條第3 項規定，裁處罰
    鍰計6 萬2 千4 百元，並吊銷駕照3 年。
三、聲明異議意旨略以：異議人即受處分人甲○○於93年9 月3
    日23時40分，載友人柯柏聖至芝山捷運站，並接女友回家，
    伊所騎乘之機車駛至捷運站對面路口等紅燈時向友人借手機
    打給女友，此時便由友人騎車。到站時，友人將車熄火，牽
    至人行道上放下側架後即去搭車，伊則坐在車上等女友時，
    喝了兩瓶啤酒，之後便有警察上前盤查，並強制進行酒測，
    因伊當時並無騎車，且車亦無發動，所以拒絕酒測，警方帶
    伊回警局查證，約2 小時後，警方說已取得伊騎車照片（1
    號機），再次強制伊酒測，但伊認該照片不足以證明酒醉駕
    車，故再次拒絕，之後警方便開出4 張罰單，伊認有下列爭
    議：(一)警方所開罰單上記載文林路紅燈右轉福國路，並非伊
    騎車路線（可由2 號攝影機查證），警方於工作日誌簿上所
    寫看到的是白、黑騎士雙載的機車，但當時友人柯柏聖是穿
    紅色上衣，難道警方是從事後佐證照片上看出，而非親眼所
    見？(二)警方在裁決書上申明是從文林路尾隨到臺灣大哥大路
    口右轉，並行駛至中華電信，但事實上，警方當時是停在臺
    灣大哥大正對面的永晴卡拉OK店，之後迴轉至臺灣大哥大（
    可由附件二照片證明），由此可證明警方當時並未尾隨，怎
    可為增加開單的正當性而去扭曲事實，且其所走路線根本不
    能看見此機車右轉之後的情形，怎可判定在人行道的機車，
    就是警察所見之機車？(三)警方最後佐證照片，是伊家門口的
    攝影機，此與警方所說看見伊騎車地點及盤查地點相差甚遠
    ，且是本人出門必經路線，怎可以之前錄影帶判定當時在巷
    口的人是酒醉駕車？(四)伊當時是在車上喝酒等人，並不是在
    騎車行為進行中，為何警方可要求強制酒測，並開出拒絕酒
    測罰單？(五)據了解，若民眾對罰單有異議，開單的警員需當
    場開立民眾異議單，但在場警員並無人提供此訊息。綜合以
    上疑點，伊合理懷疑警方是在無確切事實根據下，只從伊在
    人行道機車上看似有喝酒狀態即推斷伊酒醉駕車，或有可能
    有另一臺白黑雙載機車從文林路違規右轉而誤以為伊所騎乘
    ，而以事後所調錄影帶強加罪狀，伊實難甘服，爰聲明異議
    云云。
四、經查：
  (一)本件異議人矢口否認其有上開紅燈右轉並駛上人行道之違
      規行為，辯稱：警員所述伊係由文林路違規紅燈右轉福國
      路之路線，並非伊平日騎車路線，伊在文林路寓所已住20
      年，不可能繞遠路，況至捷運芝山站時，是友人柯柏聖將
      車熄火，並牽至人行道上停妥，且警方工作日誌記載違規
      者係白、黑騎士雙載之機車，柯柏聖當日卻穿著紅色上衣
      云云，惟證人即舉發員警楊崇偉證稱：「（問：當天看到
      的情況如何？）我在文林路765 號永晴卡拉OK店前面，擴
      大臨檢，我們要離開的時候，前方有臺摩托車，是雙載，
      兩人沒有戴安全帽，他們從機車道從外車道行駛內車道，
      再往外車道，我們覺得他有蛇行，我們車子回轉要去攔檢
      ，他們從文林路右轉福國路，我們就從福國路95號後面的
      巷子轉進去要去追異議人。」、「當時我們有開警示燈，
      異議人從福國路未依兩段式左轉，直接騎上捷運車站人行
      道，後座乘客往捷運站裡面衝，我們在路口有看到他們騎
      上人行道。」、「我們到的時候，異議人騎在摩托車上，
      引擎未熄火，是我們同事把鑰匙拔下來。」、「（問：是
      否從文林路一路尾隨他們？）我們轉入巷子的時候，沒有
      辦法尾隨，那時候只有他一臺車子，而且我們與他擦身而
      過時，我們有看到異議人的車牌，所以我們認定是異議人
      的車牌。」、「我們全程有錄影及錄音，而且我們當時有
      三個警員在場。」等語明確（見本院93年11月15日訊問筆
      錄），並有證人當庭繪製查緝路線現場圖1 紙在卷可稽，
      證人對異議人蛇行、在人行道行車之違規行為、及後座乘
      客隨即離去等經過均證述綦詳，雖異議人就後座友人柯柏
      聖衣著爭執，然警員在現場係就當時未戴安全帽之二名機
      車騎士予以舉發，目標特定，異議人在本院訊問時亦自承
      未配戴安全帽（此部份業經異議人當庭撤回），應無誣指
      之虞。準此以言，堪信證人上開所證，均係親身目睹經歷
      之事實，非憑空杜撰，是異議人關此所辯，要無可採。
  (二)異議人另辯稱：伊當時是在車上喝酒等人，並不是在騎車
      行為進行中，為何警方可要求強制酒測，並開出拒絕酒測
      罰單？警方既未全程尾隨，怎可判定在人行道的機車，就
      是警察先前所見之機車？而警方最後佐證照片，是伊家門
      口的攝影機，此與警方所說看見伊騎車地點及盤查地點相
      差甚遠，且是出門必經路線，怎可以之前錄影帶判定當時
      在巷口的人是酒醉駕車云云，惟查：證人楊崇偉係於文林
      路765 號處即已在發現異議人蛇行，兩車擦身而過時，看
      見異議人所騎乘重型機車車牌，並立即迴車轉入福國路95
      號後面的巷子追緝由文林路右轉福國路之異議人機車，並
      親見異議人騎上人行道，前已述及，而證人楊崇偉亦到庭
      證稱：「（問：何時發現前座人在喝酒？）因為那個路段
      單行道，我們警車是逆向行駛到異議人的車子旁邊，下車
      的時候，我們有聞到異議人身上有酒味。（問：那時後異
      議人在何處？）我們到的時候，他騎在摩托車上，引擎未
      熄火，是我們同事把鑰匙拔下來。」、「（問：是否沒有
      看到異議人喝酒，但是有聞到酒味？）是。（問：為何會
      開拒絕酒測？）因為異議人拒絕酒測」、「（問：從你們
      看到他騎上人行道到你們去盤查，時間多久？）不到一分
      鐘。」等語明確（見本院93年11月15日訊問筆錄），足認
      異議人確有於右揭時地駕車遭警盤查時，拒絕接受警方施
      以酒精濃度測試之違規行為，況異議人亦不否認伊拒絕酒
      測，然辯稱警察要求伊酒測是不合職權，不合規定云云，
      惟依證人楊崇偉前揭證述，員警係於發現異議人有紅燈右
      轉、行駛人行道等交通違規行為後，而對異議人實施交通
      稽查時，聞得異議人有明顯酒味，則證人楊崇偉依道路交
      通管理處罰條例第35條第1 項，自有權限要求異議人實施
      酒精濃度測試檢定。再者，警方與異議人素無仇怨，證人
      楊崇偉於本院所為之證詞復受具結程序及偽證罪之擔保，
      實無故意設詞誣陷異議人之動機與必要，異議人於異議狀
      中陳稱伊是在已熄火之機車上喝了兩瓶啤酒，之後便有警
      察從後上來盤查之詞及上開所辯各節，均屬事後卸責之詞
      ，委無可採，是本件事證明確，異議人上開違規行為堪以
      認定。至異議人另稱據其了解，若民眾對罰單有異議，開
      單的警員需當場開立民眾異議單，但在場警員並無人提供
      此訊息等詞，惟按受處分人於收到違反道路交通管理事件
      裁決書時，其上均有得於接到裁決書之翌日起20日內，向
      管轄地方法院提出聲明異議之記載，縱警員未提供相關訊
      息，亦無礙異議人權利之行使，附此敘明。
  (三)綜上所述，原處分機關為上開裁處，核無不當，異議人聲
      明異議為無理由，應予駁回。
五、據上論斷，應依道路交通案件處理辦法第19條，裁定如主文
    。
中　　華　　民　　國　　94　　年　　3 　　月　　1 　　日
                        交通法庭法  官    高雅敏
以上正本證明與原本無異。
如不服本裁定，應於送達後5 日內，向本院提出抗告狀。
                                書記官  丁梅芬
中　　華　　民　　國　　94　　年　　3 　　月　　1 　　日
